臺灣基隆地方法院民事裁定
110年度亡字第25號
聲  請  人  黃有仁  

非訟代理人  陳美鳳  
上列聲請人聲請宣告失蹤人廖氏招死亡事件，本院裁定如下：
    主  文
廖氏招（女、民國前00年0月00日生、失蹤前最後設籍地：台北
廳石碇堡𫙮魚坑庄土名滴水仔五十四番地）於民國四十五年十月
一日下午十二時死亡。
程序費用由廖氏招遺產負擔。
    理    由
一、聲請意旨略以：失蹤人廖氏招（下稱失蹤人）為聲請人之祖
    母，失蹤人於光復後查無設籍資料及死亡除戶記事，爰依民
    法第8條及家事事件法第154條規定，求為宣告失蹤人死亡等
    語。
二、按失蹤人失蹤滿10年後，法院得因利害關係人或檢察官之聲
    請，為死亡之宣告；修正之民法總則第8條之規定，於民法
    總則施行後修正前失蹤者，亦適用之，但於民法總則修正前
    ，其情形已合於修正前民法總則第8條之規定者，不在此限
    ，71年1月4日修正公布前之民法總則第8條第1項及民法總則
    施行法第3條第3項分別定有明文。又法院准許宣告死亡之聲
    請，應公示催告，家事事件法第156條第1項復有明定。而此
    公示催告應公告之，該公告應揭示於法院公告處、資訊網路
    及其他適當處所；法院認為必要時，並得命登載於公報或新
    聞紙，或用其他方法公告之；其報明期間，自前項揭示之日
    起，應有6個月以上，此觀之家事事件法第156條第3項準用
    同法第130條第4、5項規定即明。查聲請人主張之前揭事實
    ，業據其提出日據時期戶口登記簿謄本、繼承系統表、新北
    ○○○○○○○○110年4月6日新北瑞戶字第1105851753號函為證，
    並有該戶政事務所110年4月28日新北瑞戶字第1105852091號
    函在卷可稽，自堪信聲請人之主張為真實。又查國民政府於
    34年10月25日臺灣光復後，曾於35年4月間實施戶口清查，
    嗣於35年10月1日辦理初次設籍登記，而當時人口於臺灣光
    復後未辦理初設戶籍登記之原因，不外乎失蹤、死亡等因素
    所致，此為公所週知之事實。而依現存戶籍資料查無失蹤人
    於35年10月1日申報初設戶籍登記之紀錄，復無證據可認失
    蹤人業已死亡，堪認失蹤人至遲於35年10月1日即處於失蹤
    之狀態，迄今仍行方不明之事實為真正，故聲請人聲請對失
    蹤人為死亡之宣告，核與前開條文尚無不合，應予准許。又
    因失蹤人已百歲以上，本院已定2個月期間對失蹤人為宣告
    死亡之公示催告，並於110年7月27日下午5時30分將該公示
    催告揭示於本院牌示處及登載於司法院網站，有本院公示催
    告公告及公告證書附卷可稽，現申報期間屆滿2個月，未據
    失蹤人陳報其生存或知失蹤人生死者陳報其所知，亦經本院
    依職權查明無訛，本院自應依法宣告失蹤人死亡。
三、次按宣告死亡之裁定應確定死亡之時，家事事件法第159條
    定有明文。而受死亡宣告者，以判決內所確定死亡之時，推
    定其為死亡；前項死亡之時，應為前條各項所定期間最後日
    終止之時。但有反證者，不在此限，民法第9條亦有明定。
    本件失蹤人自35年10月1日失蹤，計至45年10月1日止失蹤屆
    滿10年，故應推定該日下午12時為其死亡之時，爰依法宣告
    失蹤人於45年10月1日下午12時死亡。
四、依家事事件法第154條第3項、第159條第1項，裁定如主文。
中　　華　　民　　國　　110 　年　　9 　　月　　29　　日
                  家事法庭法　官　王美婷
以上正本係照原本作成
如對本裁定不服須於裁定送達後日內向本院提出抗告狀，並繳納
抗告費1,000元。
中　　華　　民　　國　　110 　年　　9 　　月　　29　　日
                          書記官　施鴻均